臺灣臺北地方法院民事判決　　　　　　　93年度訴字第3568號
　　原　　　告　順欣興業股份有限公司
　　兼法定代理　辛○○
　　人
　　前列二人共
　　同訴訟代理
　　人　　　　　陳國雄　　律師
　　前列二人共
　　同複代理人　蔚中傑　　律師
　　被　　　告　卯○○
　　　　　　　　　　　　　號十.
　　　　　　　　庚○○○
　　　　　　　　丑○○
　　　　　　　　巳○○
　　　　　　　　　　　　　二樓.
　　　　　　　　丙○○
　　　　　　　　子○○
　　前列六人共
　　同訴訟代理
　　人　　　　　詹振寧　　律師
　　被　　　告　辰○○
　　　　　　　　　　　　　十八.
　　　　　　　　壬○○
　　　　　　　　丁○○
　　　　　　　　乙○○
　　　　　　　　　　　　　樓
　　　　　　　　戊○○
　　　　　　　　甲○○
　　　　　　　　己○○
　　　　　　　　癸○○
　　　　　　　　寅○○
　　九人共同訴
　　訟代理人　　林東乾　　律師
上列當事人間請求損害賠償事件，本院於民國九十四年三月十八日言詞辯
論終結，判決如下：
    主      文
原告之訴及假執行之聲請均駁回。
訴訟費用由原告負擔。
    事      實
甲、原告方面：
一、聲明：
  (一)被告應連帶給付原告新臺幣（下同）三百零八萬二千元，及自起訴
    狀繕本送達之翌日起至清償日止按週年利率百分之五計算之利息。
  (二)原告願供擔保，請准宣告假執行。
二、陳述：
  (一)被告卯○○、庚○○○、丑○○、巳○○、丙○○、子○○、辰○○、壬○○、丁○○、乙○○、戊○○、甲○○、己○○、癸○○
    及寅○○等十五人於八十三年間向原告購買原告所興建之「喜市」
    預售屋及該基地之應有部分（下稱系爭房地），嗣被告等以原告所
    興建之房屋並非得合法興建之樓中樓，而向本院起訴主張解除契約
    及原告應負瑕疵擔保及不當得利之責任，案經本院八十六年度重訴
    字第一四一三號、臺灣高等法院八十七年度重上字第三三三號、八
    十九年度重上更(一)字第一四四號、九十一年度重上更(二)字第一七三
    號、最高法院八十九年度台上字第二○二四號、九十一年度台上字
    第二三三二號及九十三年度台上字第九五七號判決被告等十五人敗
    訴確定在案。而被告等於當時除未依約給付原告系爭房地之買賣價
    金外，更向本院起訴主張解除契約及原告應負瑕疵膽保及不當得利
    之責任，並就系爭房地聲請假扣押，致原告就系爭房地至少有二年
    期間無法移轉並造成嗣後房價下跌，而假扣押之本案判決既經最高
    法院九十三年度台上字第九五七號判決被告等敗訴在案，被告等自
    應負過失之侵權行為損害賠償責任，原告爰依民法第一百八十四條
    第一項前段、第一百八十五條第一項規定，請求被告十五人等連帶
    負損害賠償責任。且被告等不當或過失聲請假扣押並造成原告損害
    ，原告於九十三年六月四日經最高法院九十三年度台上字第九五七
    號判決被告等敗訴確定時，始確實知悉實際之損害及賠償之義務人
    為何，原告因侵權行為所生之損賠償請求權，自該假扣押之本案判
    決確定時起算，自無逾民法第一百九十七條第一項規定之二年消滅
    時效期間，更無自有侵權行為時起逾十年之情形，被告等應負之侵
    權行為損害賠償責任，並未消滅時效期間，被告等之主張即屬無據
    。
  (二)又被告十五人等於該期間造成原告受有銷售準備費用、貸款利息支
    出及行政庶務管理費用之損害，原告向本院起訴請求被告等應連帶
    賠償原告銷售差額一千二百四十一萬元、貸款利息損失九百三十二
    萬零四百元、廣告費用損失二百十八萬零五百元及差價利息損失四
    百零四萬五千五百元等共計二千七百九十五萬六千四百元之損失，
    並以被告於本院八十六年度裁全字第三七二四號及八十六年度裁全
    字第三六一九號假扣押事件所提供之擔保金三百零八萬二千元先為
    一部之請求，且依被告等以存證信函之催告原告意旨，於函到二十
    一日內遵期向被告等行使權利，以符民事訴訟法第一百零四條第一
    項第三款（原告誤繕為同法同條第二款）規定，並避免被告等依法
    聲請返還提存物。前開售價差額一千二百四十一萬元，係因被告等
    拒不繳款並拖延訴訟，造成系爭房地房價下跌，原告為避免損害繼
    續擴大，遂自八十八年五月十六日起陸續將系爭房地再為銷售所造
    成之售價差額損害，此有被告等之房屋預定買賣契約書及再銷售後
    之房屋買賣契約書可稽；而貸款利息損失九百三十二萬零四百元，
    乃以各被告之原銷售金額乘以八十六年至八十八年間之平均放款年
    利率，再乘以中間之銷售期間並除以三百六十五天所計算得出之利
    息損失；另廣告費用損失二百十八萬零五百元，係以原銷售金額乘
    以百分之五之廣告費用率所得，此亦有廣告業務企劃合約書可稽；
    至差價利息損失四百零四萬五千五百元，則係以再銷售日期起算至
    九十三年六月四日最高法院九十三年度台上字第九五七號判決被告
    等敗訴確定之期間，再乘以各被告之銷售差額及八十八年至九十三
    年之平均放款年利率，並除以三百六十五天之差價利息損失。是原
    告以被告等所提供之假扣押擔保金三百零八萬二千元，就原告上開
    所受之損害為一部請求，自屬有據。
三、證據：提出本院八十六年度裁全字第三七二四號及八十六年度裁全
    字第三六一九號裁定各一件、最高法院九十三年度台上字第九五七
    號判決一件、存證信函一件、房屋預定買賣契約書一件、再銷售後
    之房屋買賣契約書及對照表一件、廣告業務企劃合約書一件（以上
    均影本）等件為證。
乙、被告方面：
一、被告辰○○、壬○○、丁○○、乙○○、戊○○、甲○○、己○○
    、癸○○及寅○○部分：
  (一)聲明：
  1.原告之訴及其假執行之聲請均駁回。
  2.如受不利判決，被告願供擔保，請宣告免為假執行。
  (二)陳述：
  1.被告辰○○、壬○○、丁○○、乙○○、戊○○、甲○○、己○○
    、癸○○及寅○○等九人於民國八十三年間，分別向原告購買座落
    於基隆市○○○段第83-2、84-1、86、87、87-1、87-2、89-5、
    141-1、141-2、141-3、141-7、141-8、141-9、141-10、141-12、
    141-13、141-14、141-15、165、166等地號土地上所興建之系爭「
    喜市」預售屋，其房屋之出賣人係原告順欣興業股份有限公司、土
    地之出賣人則係原告辛○○。而原告於銷售系爭房地時以「總價180
    萬起買24坪樓中樓」、「總價240萬起買31坪樓中樓」、「喜市，４
    米３神奇城堡，創造樓中樓複式空間」、「空間變大，挑高客廳樓
    中樓，為你賺空間省新台幣」、「變、變、變，房子變高又變大」
    等文字廣告系爭房地，被告等受前開廣告誘騙至其銷售地點購買系
    爭房地，經系爭房地之銷售人員告知系爭地係由建管機關核發建照
    之合法夾層屋，並引導被告參觀作夾層設計之樣品屋，致被告信以
    為真而與之簽訂房地預定買賣契約書，被告爰依民法第九十二條、
    第三百五十四條第一項前段、第三百五十九條前段、第二百二十六
    條第一項、第二百五十六條及第一百七十九條規定，訴求原告返還
    買賣價金，案經本院八十六年度重訴字第一四一三號、臺灣高等法
    院八十七年度重上字第三三三號、八十九年度重上更(一)字第一四四
    號、九十一年度重上更(二)字第一七三號、最高法院八十九年度台上
    字第二○二四號、九十一年度台上字第二三三二號及九十三年度台
    上字第九五七號判決被告等敗訴確定在案。又臺灣高等法院九十一
    年度重上更(二)字第一七三號判決固駁回被告之訴，然由該判決之理
    由可知，該判決縱認被告等解除系爭房地買賣契約於法無據，惟亦
    認為原告以被告未依約繳納價金為由解除契約，亦屬無效，兩造之
    系爭房地買賣契約於該判決確定時仍存在，兩造顯然均有依約履行
    之義務。
  2.原告自承其於前案訴訟中，陸續將已出售予被告等之系爭房房地另
    行出售並移轉予第三人，顯係因可歸責於原告之事由致給付不能，
    被告爰依民法第二百二十六條、第二百五十六條規定，於九十三年
    六月二十一日發函通知原告解除系爭買賣契約，該解約之意思表示
    亦已於九十三年六月二十三日到達原告，兩造之房地買賣契約已因
    原告合法解除而溯及消滅，原告既係因可歸責於己之事由，將系爭
    房地另行轉售他人，致給付不能，被告自無侵害原告之權利，原告
    主張被告等應負侵權行損害賠償責任，自屬無據。退一步言，縱認
    原告有權解除兩造間系爭房地之買賣契約，得另行將系爭房地出售
    予他人，然原告主張被告等未依約繳納價金，並共同對其提起訴訟
    ，係因故意或過失共同不法侵害其財產權，自應負連帶賠償責任，
    亦顯無理由。蓋被告等係分別向原告購買系爭房地，原告主張被告
    應負連帶損害賠償責任，即有疑議；又況，被告等縱令係違約不繳
    納價金，僅係債務不履行，自與侵權行為無涉，且原告既已主張解
    除其與被告間之買賣合約，並將被告已繳納之價金沒收作為損害賠
    償，自不得謂被告未依約繳納價金係侵害其財產權，至系爭房地乃
    原告自行出售予他人，並非被告等行為所導致，原告縱受有差價及
    廣告費損害，亦與被告無涉，被告等自無侵權行為可言，復以被告
    雖已繳納款項，惟原告並未將系爭房地交付並移轉登記予被告，縱
    令原告有以系爭房地抵押借款而需支付利息，亦屬其本身借貸所須
    支付之對價，與被告無關，原告請求被告支付系爭房地之貸款利息
    損失及差價利息損失等，顯屬無據。從而，原告所稱系爭房地另行
    出售價差、貸款利息及差價利息之損失等，縱屬確實，然亦與被告
    不繳納價金，對原告起訴及供擔保聲請假扣押之行為間並無相當因
    果關係，自無令被告負連帶損害賠償責任之理，是原告之訴顯無理
    由。
  (三)證據：提出本院八十六年度重訴字第一四一三號、臺灣高等法院八
    十七年度重上字第三三三號、八十九年度重上更(一)字第一四四號、
    九十一年度重上更(二)字第一七三號、最高法院八十九年度台上字第
    二○二四號、九十一年度台上字第二三三二號及九十三年度台上字
    第九五七號判決各一件、律師函及其回執各一件（以上均影本）等
    件為證。
二、被告卯○○、庚○○○、丑○○、巳○○、丙○○、子○○部分：
  (一)聲明：
  1.原告之訴及其假執行之聲請均駁回。
  2.如受不利判決，被告願供擔保，請宣告免為假執行。
  (二)陳述：原告依民法第一百八十四條第一項前段、第一百八十五條第
    一項規定，請求被告等連帶負損害賠償責任。然惟原告於八十六年
    間應已知悉侵權行為人及侵權行為事實，原告提起本件訴訟，姑不
    論實體上是否有理由，均已罹於消滅時效期間，且本件並無時效中
    斷之情事，退一步言，縱認該消滅時效係自八十八年起算，然至九
    十年止，亦已罹於滅時效期間。
  (三)證據：被告卯○○、庚○○○、丑○○、巳○○、丙○○、子○○
    並未提出任何證據供本院參酌。
    理      由
一、本件原告起訴主張被告十五人於八十三年間向伊購買由伊所興建之
    「喜市」預售屋及該基地之應有部分，嗣被告以伊所興建之房屋並
    非得合法興建之樓中樓為由，向本院起訴主張解除契約並要求伊應
    負瑕疵擔保及不當得利之責任，該訴訟經最高法院判決被告敗訴確
    定在案，而被告於訴訟中除未依約給付買賣價金外，更向本院聲請
    就系爭房地為假扣押，致其就系爭房地至少有二年期間無法移轉，
    並造成嗣後房價下跌，被告既經判決敗訴在案，自應負過失之侵權
    行為損害賠償責任，而伊係在最高法院判決被告敗訴後，始確知實
    際損害及賠償義務人為何，並未逾越消滅時效期間，為此依侵權行
    為損害賠償規定訴請被告負連帶損害賠償責任云云；被告則以原告
    以不實廣告文宣銷售系爭房地，其銷售人員告知系爭房地係由建管
    機關核發建照之合法夾層屋，並引導被告參觀作夾層設計之樣品屋
    ，致被告信以為真而與之簽訂房地預定買賣契約書，嗣經渠等發現
    其中不實之處，乃主張解除契約請求返還買賣價金，雖經判決被告
    等敗訴確定在案，然依其中判決理由，縱認渠等解除系爭房地買賣
    契約於法無據，惟原告以被告未依約繳納價金為由解除契約，亦屬
    無效，兩造之系爭房地買賣契約於該判決確定時仍存在，兩造顯然
    均有依約履行之義務，而原告業將系爭房地另行出售他人，顯然其
    亦已陷於給付不能，渠等仍可主張解除契約，又被告等縱令係違約
    不繳納價金，僅係債務不履行，自與侵權行為無涉，原告所受之價
    差損害亦與被告無涉，自不得請求賠償，另原告自八十六年間已知
    悉被告之訴訟行為，卻至九十三年始提起訴訟請求，顯已罹於時效
    消滅，其訴請被告連帶賠償損害，自無理由等語資為抗辯。
二、經查，本件兩造對於雙方確曾於八十三年間就原告所興建之「喜市
    」預售屋及該基地之應有部分簽訂房地買賣契約，嗣被告等以原告
    所興建之房屋並非得合法興建之樓中樓，而向本院起訴主張解除契
    約及原告應負瑕疵擔保及不當得利之責任，訴訟期間被告並就系爭
    房地聲請本院為假扣押，兩造間之訴訟歷經本院八十六年度重訴字
    第一四一三號、臺灣高等法院八十七年度重上字第三三三號、八十
    九年度重上更(一)字第一四四號、九十一年度重上更(二)字第一七三號
    、最高法院八十九年度台上字第二○二四號、九十一年度台上字第
    二三三二號及九十三年度台上字第九五七號判決被告等十五人敗訴
    確定，原告並將系爭房地另行出售諸情均不爭執，上開事實並有房
    地預定買賣契約書、假扣押裁定、判決書等影本在卷可稽，上開事
    實洵堪認定。由於被告對原告所提上開訴訟業經判決被告敗訴確定
    ，原告即以被告係以過失侵權行為不法侵害其權利為由，訴請被告
    連帶賠償其另行出售系爭房屋之價差及相關費用云云。按所謂侵權
    行為者，乃指因故意或過失，「不法」侵害他人之權利，或故意以
    「背於善良風俗」之方法，加損害於他人，或「違反保護他人之法
    律」，致生損害於他人者而言，此乃民法第一百八十四條所明定，
    亦即所謂侵權行為，必須行為人之行為「不法」，「背於善良風俗
    」，或「違反保護他人之法律」，倘行為人之行為並無不法，而係
    權利之行使，且係依循法律所允許之方式主張權利，縱然其結果將
    造成他人權利之受侵害，亦與侵權行為之規定不符，自不得依侵權
    行為損害賠償規定主張賠償。本件原告所指被告之侵權行為，乃被
    告以其所興建之房屋並非得合法興建之樓中樓，主張遭欺騙而向本
    院起訴主張解除契約及瑕疵擔保及不當得利之訴訟，致其產生再出
    售之價差及相關費用，此一行為屬於侵權行為云云。惟查，本件被
    告係以原告所出售之房屋並非合法樓中樓為由提起訴訟，經法院審
    酌後，認為所謂樓中樓之設計，並非兩造交易之重點，且被告亦知
    其所購買之系爭房屋不包括夾層屋設計，原告之廣告並無詐欺等理
    由駁回被告之請求，上開爭議乃被告所提上開訴訟之待釐清事項，
    被告因上開爭議認為權利受損，姑不論其認知是否確有理由，其因
    為所認知之權利受損而提起訴訟（合法行為），對系爭房地為假扣
    押（合法行為），雖訴訟過程中難免對原告之權利造成影響，惟此
    乃訴訟過程中不可避免之結果，不能因此即認為被告所採行之行為
    「背於善良風俗」或「違反保護他人之法律」，蓋訴訟行為乃人民
    保護權利、實踐權利之合法行為，且為人民所擁有之權利之一，人
    民利用法律所保障之權利主張其權利，乃為實踐其人格完整性所必
    要之行為，不能因此認為係侵權行為，此一結論亦不因訴訟結果究
    竟有利與否而有不同。本件被告為主張權利，依法律規定交付訴訟
    費用，提供擔保聲請假扣押，均為主張權利之正當行為，訴訟過程
    中，原告之財產因被告假扣押之行為而遭限制，系爭房地因訴訟過
    程費時而轉售價格低落，乃訴訟過程中無法避免之結果，惟此一結
    果與被告之訴訟行為是否有直接因果關係，並非無疑。蓋不動產價
    格起伏，並不因訴訟行為之有無而受影響，倘嗣後原告再出售之價
    格高於原出售之價格，可否解釋為係因訴訟行為而受益？由是足見
    所謂價差與訴訟行為間並無必然之因果關係，縱認嗣後原告之再出
    售行為果因訴訟拖延而生價差，此一損失亦僅係被告不依約履行交
    付價金義務所生（違約責任），與侵權行為無關，是以原告依侵權
    行為損害賠償規定請求被告連帶賠償損害，自非有據。再就被告之
    假扣押行為而言，本件被告斯時係以渠等業已解除契約，請求原告
    返還價金，恐原告脫產，不願返還價金為由聲請就系爭房地為假扣
    押，其目的係為保全自己權利，並非以侵害原告為其目的，與民事
    訴訟法第五百三十一條規定不符，原告泛稱被告訴訟行為侵害其權
    利，依侵權行為損害賠償規定訴請賠償，對於被告上開合法訴訟行
    為中究竟隱含何種不法目的，行為如何不法，均未舉證供本院佐參
    ，其訴請被告連帶賠償，自屬無據，應予駁回。
三、假執行之宣告
    本件原告之訴既經駁回，其假執行之聲請亦失所附麗，應併予駁回
    ，附此敘明。
結論：本件原告之訴為無理由，依民事訴訟法第78條，判決如主文。
中　  　華　  　民　  　國　　94  　年  　4    月    8　    日
                                 民事第二庭法  官　汪漢卿
以上正本係照原本作成
如對本判決上訴，須於判決送達後20日內向本院提出上訴狀
中　  　華　  　民　  　國　　94  　年  　4    月    8　    日
                               　　　　　　書記官　許婉如
